【裁判字號】    88,訴,1780
【裁判日期】    890731
【裁判案由】    偽造文書等
【裁判全文】
臺灣臺北地方法院刑事判決                        八十八年度訴字第一七八號
    公  訴  人  臺灣臺北地方法院檢察署檢察官
    被      告  甲○○
                丁○○
右列被告等因偽造文書等案件，經檢察官提起公訴（八十八年度偵字第九九０九號）
，本院判決如左：
    主  文
丁○○連續行使偽造私文書，足以生損害於他人，處有期徒刑肆月，扣案如附表所示
之物均沒收。
甲○○無罪。
    事  實
一、丁○○於民國（下同）八十八年三月二十六日凌晨某時許，以申辦信用卡之事，
    邀約時任職中國信託商業銀行股份有限公司（下稱中國信託銀行）之信用卡業務
    專員甲○○，同至位於台北市○○○路○段三０五號十一樓「旺角ＫＴＶ酒店」
    飲酒消費達新台幣（下同）四萬元，詎丁○○為規避付款，竟於該日凌晨五時三
    十分許，利用甲○○稍有酒意之際，未得其同意，在其皮夾中，取出其所持有保
    管由中國信託銀行核發予丙○○，現已因卡片背面磁條遭消磁無法正常使用，卡
    號分別為000000000000000號、00000000000000
    00號之ＶＩＳＡ金卡及普卡各一張後，即基於行使偽造私文書及圖己不所有之
    概括犯意，連續持前開已遭消磁之普卡，交付該酒店不知情之店員，由酒店店員
    以電話方式先聯絡銀行取得該卡之授權密碼，以解決磁卡遭消磁未能連線銀行刷
    卡消費之問題後，再授權利用該不知情之店員於各為一萬及三萬元之一式三聯簽
    帳單之第一聯客戶存查聯上偽造丙○○之署押各一枚，因該等簽帳單第二聯、第
    三聯均為複寫紙而同時在該等簽帳單第二、三聯上複寫丙○○之署押各一枚，表
    示丙○○同意依據信用卡持卡人合約條件按簽帳單金額付款予發卡銀行之意，而
    偽造該等私文書，再將該等偽造之簽帳單交予店員而行使之，店員復均將第一聯
    之客戶存查聯交回丁○○收執，並均使該酒店誤以為係丙○○簽帳消費，陷於錯
    誤，而提供前開總計價值四萬元之酒類物品，均足以生損害於丙○○、「旺角Ｋ
    ＴＶ酒店」及中國信託銀行對於信用卡交易管理之正確性；又甲○○因已有酒意
    先行離去，前開信用卡仍為丁○○持有中，其竟仍不知足，復承前之概括犯意，
    於翌日即八十八年三月二十七日凌晨五時三十分許，與友人前至位於台北市○○
    路一五二號「路易十三ＫＴＶ酒店」飲酒消費二萬八千元後，再持前開中國信託
    銀行之金卡及普卡各一張付帳時，因信用卡刷卡連線時無授權反應，經財團法人
    聯合信用卡中心通知該卡已申報遺失，不能使用後，始未得逞，嗣由丁○○以現
    金付清消費款後，經報警查獲上情。
二、案經被害人丙○○訴由台北市政府警察局中山分局報請臺灣台北地方法院檢察署
    檢察官偵查起訴。
    理  由
壹、被告丁○○部分：
一、訊據被告丁○○對於在前揭時地未得甲○○之同意而擅將其持有保管之信用卡使
    用消費等事實均無異詞（見本院八十九年六月十九日以後之調查及審理筆錄），
    ，互核被害人丙○○於警訊及偵查中指述未同意任何人使用該卡消費；證人乙○○於警訊及本院庭訊時供證，係被告丁○○持丙○○信用卡盜刷，經財團法人聯
    合信用卡中心通知該卡已申報遺失，不能使用，其始支付現金付清乙節均悉相符
    合，且有中國信託銀行函附本院遭盜刷之簽帳單影本二紙在卷可考，又本院於八
    十九年四月十八日以北院文刑簡八八訴一七八０字第八四六七號函請法務部調查
    局就被告丁○○為測謊鑑定結果，被告於測謊前除已自承，其持前開二張信用卡
    至「路易十三ＫＴＶ酒店」消費，未得甲○○同意外，有關就詢問：「旺角ＫＴ
    Ｖ酒店」帳單上之簽名為甲○○所簽部分，經測試呈情緒波動反應，應係說謊。
    復有自白書影本一份、法務部調查局（八九）陸（三）字第八九０二七八一一號
    鑑定通知書一紙附卷可稽，足見被告前開自白之內容與事實相符。至於被告於本
    院審理中雖另辯稱：「旺角ＫＴＶ酒店」帳單上之簽名亦非伊所簽云云。惟按前
    開簽帳單上之簽名，係被告委由不知情之店員所簽乙節，已據同案被告甲○○於
    警訊及本院庭訊時供述明確，且系爭信用卡被告於持交酒店店員處理時，該信用
    卡業經消磁，程序上須用電話再行聯繫銀行取得授權密碼後，始能刷卡消費，此
    對於與被告毫無關係之店員而言，若非經持卡人授權，其自無隨意代消費者聯繫
    銀行並簽名之可能，再參以被告於該店店員交付有丙○○署押之簽帳單上時，均
    無異見並隨即離去等情，尤足見其有使不知情之店員為前開犯行之故意甚明。是
    被告前揭所辯，無非係卸責之詞，不足採信，本件事證已臻明確，被告犯行堪以
    認定，應予依法論科。
二、按信用卡簽帳單，係持卡人向特約商店消費後簽持卡人姓名於其上，由特約商店
    將第一聯交持卡人收執，第二或三聯則由特約商店取回，而該簽帳單由持卡人簽
    名係指持卡人同意依據信用卡持卡人與發卡銀行間合約條件，對其所購物品或接
    受服務，均應按簽帳單之消費金額，付款予發卡銀行。故持卡人於該簽帳單簽名
    其用意與票據背書大致相同，皆係對所簽之金額負責之意，故為刑法第二百十條
    之私文書。是核被告所為，係犯刑法第二百十六條、第二百十條之行使偽造私文
    書罪及同法第三百三十九條第一項之詐欺取財罪。其偽造丙○○署押於簽帳單內
    ，屬偽造私文書之階段行為，偽造私文書之低度行為復均為行使之高度行為所吸
    收，均不另論擬。公訴人認被告在信用卡簽帳單上簽名，復持以行使，係涉犯刑
    法第二百十六條、第二百十條、第二百二十條之行使偽造準私文書罪嫌及就前往
    旺角ＫＴＶ酒店消費四萬元既遂部分，仍論以詐欺取財未遂罪，均容有未洽，惟
    公訴人前開論以行使偽造準私文書罪部分，與本院認定係屬行使偽造私文書罪之
    起訴事實既屬相同，爰依法變更起訴法條，併予敘明。被告利用不知情之店員連
    續先後偽填丙○○姓名於簽帳單上，係屬間接正犯。又被告先後多次所犯上開行
    使偽造私文書、詐欺取財罪（前往旺角ＫＴＶ酒店消費共四萬元，分別以一萬及
    三萬元盜刷二次既遂，至於在路易十三ＫＴＶ酒店刷卡二萬八千元部分，則未遂
    ），均時間緊接，方法相同，所犯係犯罪構成要件相同之罪名，顯係基於概括之
    犯意為之，為連續犯，均應依刑法第五十六條之規定以一行使偽造私文書及詐欺
    取財罪論，並均加重其刑。又被告所犯行使偽造私文書罪與詐欺取財罪間，有方
    法結果之牽連關係，應從一重之連續行使偽造私文書罪處斷。爰審酌被告素行良
    好，並無前科，及其犯罪之動機、目的、手段、盜刷金額非鉅，惟犯罪後迄今均
    未賠償被害人之損失，犯後坦承部分犯行，態度良好等一切情狀，量處如主文所
    示之刑，以資懲儆。
三、另被告於前揭時地在「旺角ＫＴＶ酒店」（簽帳二次，各為一萬及三萬元）消費
    之簽帳單（一式三聯）上偽造之「丙○○」署押均各三枚，雖均未據扣案，惟並
    無積極之證據，證明業已滅失，爰依刑法第二百一十九條之規定，不問屬犯人與
    否，均應予以宣告沒收。
貳、被告甲○○部分：
一、公訴意旨略以：被告甲○○明知中國信託銀行核發丙○○所使用，卡號分別為0
    00000000000000號、0000000000000000號之Ｖ
    ＩＳＡ金卡及普卡各一張，業因卡片背面磁條遭消磁無法正常使用，於八十七年
    十二月間某日，委由當時任職在中國信託銀行之業務員甲○○代為辦理信用卡註
    銷並補發新卡手續，詎被告甲○○於持有該二張業經註銷之信用卡後，竟未依中
    國信託銀行內部規定將已註銷之信用卡繳回公司。逕將該二張信用卡放置在其皮
    夾中，於八十八年三月二十六日凌晨五時三十分許，甲○○與丁○○二人至台北
    市○○○路○段三０五號十一樓「旺角ＫＴＶ酒店」飲酒消費達四萬元，詎甲○○、丁○○二人竟萌不法所有之意圖，由被告甲○○提出前揭丙○○所註銷之信
    用卡二張予丁○○，供丁○○向酒店連續刷卡後，由甲○○偽造丙○○之署押支
    付該筆消費款，足以生損害於財團法人聯合信用卡中心、中國信託銀行對於信用
    卡交易管理之正確性及丙○○本人，幸因該二張信用卡因消磁未能完成認識程序
    而未得逞，由甲○○、丁○○以現金支付或簽帳方式付清消費款後離開（上開刷
    卡程序業已完成，公訴人認未完成刷卡確認授權之程序，致未得逞，而由甲○○
    、丁○○以現金支付或簽帳方式付清消費款乙節，容有誤載）；丁○○仍未知足
    ，復基於概括之犯意，於次日即八十八年三月二十七日凌晨五時三十分許，至台
    北市○○路一五二號「路易十三ＫＴＶ酒店」，明知前開二張信用卡非其所有，
    且業經註銷不得使用，竟意圖為自己不法之所有，連續以前揭信用卡刷卡支付其
    清償款二萬八千元，仍因信用卡已經無法使用而未遂。因認被告甲○○與丁○○
    共同涉犯刑法第二百十六條行使第二百十條、第二百二十條之偽造準文書罪及同
    法第三百三十九條第三項、第一項之詐欺未遂罪嫌等語。
二、按犯罪事實應依證據認定之，無證據不得推定其犯罪事實；又不能證明被告犯罪
    者，應諭知無罪之判決，刑事訴訟法第一百五十四條、第三百零一條第一項分別
    定有明文。次按刑事訴訟法上所謂認定犯罪事實之證據，係指足以認定被告確有
    犯罪行為之積極證據而言，該項證據自須適合於被告犯罪事實之認定，始得採為
    斷罪資料；且認定不利於被告之事實，須依積極證據，苟積極證據不足為不利於
    被告事實之認定時，即應為有利於被告之認定，更不必有何有利之證據，最高法
    院二十九年上字第三一○五號、三十年上字第八一六號均著有判例可資參照。
三、本件公訴人認被告甲○○涉犯右揭罪行，無非係以被害人丙○○於警偵訊中之指
    訴與路易十三ＫＴＶ酒店職員乙○○於警訊中之陳述互相一致，且被告甲○○既
    為中國信託銀行經辦信用卡業務之人員，即應明知前開二張信用卡係被害人所註
    銷，根本不得使用，竟容認同案被告丁○○擅自刷卡消費，並偽造丙○○之署押
    於簽帳單上，且事後甚至不予取回，致被告丁○○仍圖僥倖再次試刷詐騙發卡銀
    行，顯見其等二人有共同詐騙發卡銀行之不法意圖等為其主要論據。訊據被告甲○○堅詞否認有何前開共同行使偽造私文書、詐欺等犯行，辯稱：伊經丁○○告
    知其同事要辦信用卡，乃同意其邀請至旺角ＫＴＶ酒店喝酒，酒後丁○○要伊付
    帳，伊當時只好裝醉，豈料其未經伊同意，竟擅將前開屬丙○○所有之信用卡拿
    去付帳，當時伊認為該卡已經消磁，不能使用，故未阻止，而簽帳單上之簽名，
    伊在該酒店裝醉時，亦有聽到丁○○叫該店店員幫忙簽名，非伊所簽，另丁○○
    前往路易十三ＫＴＶ酒店消費，伊並未與其同往，亦未同意其可使用該等信用卡
    刷卡消費等語。經查：同案被告丁○○在旺角ＫＴＶ及路易十三ＫＴＶ酒店喝酒
    消費後，確均係未經被告甲○○之同意，而擅將其持有保管之前開信用卡取去刷
    卡消費等情，已據同案被告丁○○於本院八十九年六月十九日以後之調查及審理
    中供承不諱，互核其於八十九年五月十五日前至法務部調查局為測謊鑑定前，自
    承：「我拿這二張卡片去路易十三刷卡沒有經過甲○○同意」乙節均悉相符合，
    有自白書影本一份可資為憑，且本院於八十九年四月十八日以北院文刑簡八八訴
    一七八０字第八四六七號函請法務部調查局就被告甲○○、丁○○二人為測謊鑑
    定結果，其中就被告甲○○部分詢問：旺角ＫＴＶ帳單上之簽名非其所簽；
    丁○○至路易十三ＫＴＶ所刷之信用卡非其所交付。經測試均無情緒波動反應，
    應未說謊；另就同案被告丁○○部分詢問：「旺角ＫＴＶ酒店」帳單上之簽名為
    甲○○所簽部分，經測試呈情緒波動反應，應係說謊。此復有法務部調查局（八
    九）陸（三）字第八九０二七八一一號鑑定通知書一紙附卷可稽，按被告甲○○
    既未同意同案被告丁○○可使用前開信用卡刷卡消費，已足見其無與同案被告丁○○共同詐騙刷卡銀行及酒店之意，且本院庭訊時傳訊證人陳秀雯即財團法人聯
    合信用卡中心專員亦到庭結證稱：信用卡已消磁，商店即不可運用刷卡機器取得
    授權碼，因無法和銀行連線，不過商店可以打電話到銀行核對信用卡資料及取得
    授權碼後，就可使用信用卡，而一般商店與銀行聯繫後，除非屬高風險之行業及
    有掛檔紀錄者，才會再行確認持卡人是否與使用人為同一人等語，則被告甲○○
    主觀上認為該二張信用卡已遭消磁無法正常使用，同案被告丁○○應無法完成刷
    卡程序，致裝醉情形下，仍未及時起身阻止其至結帳處刷卡，自難認其與同案被
    告丁○○間有共犯罪之意思。至證人丙○○於警訊中已明確供證：伊同意將該兩
    張卡由甲○○保管（他表示給他當樣本）等語，就被告甲○○與中國信託銀行之
    內部關係而言，雖被告甲○○未依中國信託銀行之內部規定將已註銷之信用卡繳
    回公司容有疏失，惟持卡之所有人丙○○既已同意被告甲○○之請求，將該等信
    用卡供為其己用之樣本而保管，此際，自難僅憑被告將該等卡片，置於皮夾中遭
    人非法使用，即遽認其與同案被告丁○○有共同不法所有之意圖。另證人乙○○
    於警訊及本院庭訊中供證，同案被告丁○○如何持丙○○信用卡盜刷，而經該店
    員工於刷卡時發現不能使用，其始支付現金付清乙節，供證之內容既均係針對同
    案被告丁○○所陳，與被告甲○○間並無何直接之關聯，是其前開部分之證述內
    容，尚難為不利於被告甲○○之認定。此外，本院復查無其他積極之證據，足資
    證明被告甲○○有何共同行使偽造私文書、詐欺之犯行，本件不能證明被告犯罪
    ，爰依首開規定，依法為無罪之諭知。
據上論斷，應依刑事訴訟法第二百九十九條第一項前段、第三百零一條第一項，刑法
第五十六條、第二百十六條、第二百十條、第三百三十九條第一項、第五十五條、第
二百十九條，罰金罰鍰提高標準條例第一條前段，判決如主文。
本案經檢察官楊榮宗到庭執行職務。
中    華    民    國     八十九       年       七        月     三十一  日
                              臺灣台北地方法院刑事第七庭
                                  法  官  蔡  世  祺
右正本證明與原本無異
如不服本判決應於送達後十日內向本院提出上訴狀
                                  書記官  李  文  椿
中    華    民    國     八十九       年       八        月       一    日
附表：
「忠合商行」（即旺角ＫＴＶ酒店，刷卡二次各為新台幣一萬元及三萬元）之消費簽
  帳單（各一式三聯）上偽造之「丙○○」署押各參枚。
附錄論罪科刑法條：
刑法第二百十六條
行使第二百十條至第二百十五條之文書者，依偽造、變造文書或登載不實事項或使登
載不實事項之規定處斷。
刑法第二百十條
偽造、變造私文書，足以生損害於公眾或他人者，處五年以下有期徒刑。
刑法第三百三十九條第一項
一意圖為自己或第三人不法之所有，以詐術使人將本人或第三人之物交付者，處五年
  以下有期徒刑、拘役或科或併科一千元以下罰金。


司法院資訊處製作；財團法人民間司法改革基金會備份。
